【裁判字號】    95,毒抗,363
【裁判日期】    950804
【裁判案由】    毒品危害防制條例
【裁判全文】
臺灣高等法院刑事裁定                 95年度毒抗字第363號
抗  告  人  臺灣基隆地方法院檢察署檢察官
被      告  甲○○
上列抗告人因被告毒品危害防制條例案件，不服臺灣基隆地方法
院中華民國95年7 月6日裁定（95年度毒聲字第209號），提起抗
告，本院裁定如下：
    主  文
抗告駁回。
    理  由
一、聲請意旨略以：被告甲○○前因施用第二級毒品安非他命，
    經原審於民國95年2 月22日，以95年度毒聲字第59號裁定送
    臺灣基隆看守所附設勒戒處所觀察、勒戒後，認有繼續施用
    毒品之傾向，有該所95年6 月28日基所戒字第0950800305號
    函送之「有無繼續施用毒品傾向證明書」在卷可稽。爰依毒
    品危害防制條例第20條第2 項規定，聲請裁定令入戒治處所
    施以強制戒治等語。
二、按觀察、勒戒後，檢察官依據勒戒處所之陳報，認受觀察、
    勒戒人有繼續施用毒品傾向者，檢察官應聲請法院裁定令入
    戒治處所強制戒治，其期間為6 個月以上，至無繼續強制戒
    治之必要為止。但最長不得逾1年，92年7月9日公布、93年1
    月9日施行之毒品危害防制條例第20條第2項後段定有明文。
三、經查：
    被告前經原審裁定送觀察、勒戒後，經臺灣基隆看守所附設
    勒戒處所評定其人格特質66分、臨床徵候10分、環境相關因
    素0 分，合計71分，佐以多次施用毒品，缺乏戒癮動機，綜
    合判斷其有繼續施用毒品傾向，此固有該所95年6 月28日基
    所戒字第0950800305號函暨有無繼續施用毒品傾向證明書、
    評估標準紀錄表附卷足考。惟按92年7月9日修正，93年1月9
    日施行之毒品危害防制條例，業已刪除二犯及三犯之規定，
    並一改修法前繁雜之處遇程序，僅將施用毒品者簡化區分為
    「初犯」、「5年內再犯」、「5年後再犯」，並認為施用毒
    品者係屬病患性犯人，以觀察、勒戒戒除其身癮，並以強制
    戒治去除其心癮。經觀察、勒戒或強制戒治執行完畢釋放後
    ，若係5 年後再犯該條例第10條施用毒品罪者，與同條例第
    20條第1項、第2項關於「初犯」之處理方式相同，檢察官應
    先聲請法院裁定令被告入勒戒處所觀察、勒戒，並視有無繼
    續施用毒品傾向，決定應予釋放或應聲請法院裁定令入勒戒
    處所強制戒治；若係「5 年內再犯」同條例第十條施用毒品
    罪者，依同條例第23條第2 項規定，檢察官則應依法追訴。
    又考諸該條例第20條第3 項之立法理由：「觀察、勒戒或強
    制戒治5 年後再犯者，顯見前所實施之觀察、勒戒或強制戒
    治已足以遮斷其施用毒品之癮，為期自新及協助其戒除毒癮
    ，對此5 年後再犯者，爰明定仍適用初犯之規定，先經觀察
    、勒戒、強制戒治之程序。」及同條例第23條第2 項之立法
    理由：「為配合簡化施用毒品犯之刑事處遇程序，並鑑於經
    觀察、勒戒或強制戒治執行完畢釋放後5 年內再犯者，其再
    犯率甚高，原據以實施之觀察、勒戒及強制戒治既已無法收
    其實效，自應施以刑事處遇。」顯見，經觀察、勒戒或強制
    戒治等治療程序執行完畢之「5 年後再犯」，係因前所執行
    之觀察、勒戒或強制戒治，核已足收戒除毒癮之效，為期自
    新及協助其斷除毒癮，爰特設仍應適用「初犯」處遇方式之
    法律規定；即應重新執行觀察、勒戒或強制戒治等治療程序
    ，並俟該治療程序執行完畢後，由檢察官為不起訴處分，而
    毋庸對之追訴處罰。準此以言，倘被告於5 年內已經再犯，
    並曾經依法追訴處罰，就令其第3次（或第3次以上）施用毒
    品之時間，係在初犯經觀察、勒戒或強制戒治執行完畢釋放
    5年以後，然因被告既曾於「5年內再犯」，則其再犯率之高
    ，自亦可見一斑，並已堪認原實施之觀察、勒戒或強制戒治
    ，核均無法收其實效，是自應認為被告本次再犯施用毒品之
    行為，仍應依同條例第10條規定追訴處罰，俾能符合新法修
    正之本旨（最高法院95年度臺非字第53號、第59號判決意旨
    ；最高法院95年度第7 次刑事庭會議參照）。查本案被告前
    因二度施用毒品案件，經觀察、勒戒後，認均無繼續施用毒
    品之傾向，先、後於88年2 月23日、88年7月7日經釋放出所
    ，並由臺灣基隆地方法院檢察署檢察官分別於88年2 月20日
    ，以88年度偵字第1205號為不起訴處分確定；於88年7月6日
    ，以88年度偵緝字第270 號為不起訴處分確定；乃又因第三
    度施用毒品案件，經法院裁定入所戒治（89年10月12日因保
    護管束期滿而完成戒斷毒癮療程），並經臺灣臺北地方法院
    於89年9月14日，以88年度北簡字第2783號判處有期徒刑4月
    確定，於90年7 月15日執行完畢；復因第四度施用毒品案件
    ，經原審於94年10月26日，以94年度基簡字第841 號判處有
    期徒刑5月確定，甫於95年1月13日易科罰金執行完畢。此均
    有臺灣高等法院被告前案紀錄表、上開不起訴處分書、刑事
    判決在卷可稽。足見，被告再犯本案（施用毒品案件）之時
    間，距其因「初犯」、「二犯」觀察、勒戒出所之時間（88
    年2 月23日、88年7月7日），乃至其因「三犯」而強制戒治
    完結之時間（89年10月12日），雖已時隔五年有逾，然被告
    於「初犯」後之5 年以內，既曾「數度再犯」並經追訴處罰
    ，則除已可見其再犯率之高，並尤堪據以認為原實施之觀察
    、勒戒或強制戒治，均已無法收其實效；且被告既曾因施用
    毒品，經原審於94年10月26日，以94年度基簡字第841 號判
    處有期徒刑五月確定（95年1月13日易科罰金執行完畢），
    參諸前揭說明，被告之本案所犯，自尤非毒品危害防制條例
    第20條第3項所指之「5年後再犯」可比。茲檢察官前向原審
    聲請對被告執行觀察、勒戒，固曾經原審裁准在案，且被告
    經觀察、勒戒後，亦查有如前所述之繼續施用毒品傾向；惟
    本案既非「5 年後再犯」，核其已無聲請觀察、勒戒之依據
    ，遑論進而本此觀察、勒戒之結果，再為強制戒治之聲請。
    從而，首開聲請，自係於法有違，不能准許，應予駁回。
四、抗告意旨略以：本案之起算應自戒治執行完畢之89年10月12
    日起算，原審95年毒聲字第59號所為觀察、勒戒裁定既已確
    定，且既有繼續施用毒品傾向，自應裁定強制戒治一途，原
    審捨保安處分，屈就於提起公訴，顯不利被告等語。
五、經查：原審認本件被告施用毒品並非5 年後再犯，乃駁回檢
    察官之聲請，依照上開說明並無不合，檢察官仍認應自89年
    10月12日起算尚有誤會，（因被告復第4 度施用毒品案件，
    經原審於94年10月26日，以94年度基簡字第841 號判處有期
    徒刑5月確定，甫於95年1月13日易科罰金執行完畢。此均有
    臺灣高等法院被告前案紀錄表、上開不起訴處分書、刑事判
    決在卷可稽。）是本件抗告，並無理由，應予駁回。
據上論結，應依刑事訴訟法第412條，裁定如主文。
中    華    民    國    95    年    8     月    4     日
                  刑事第十一庭審判長法  官  張連財
                                    法  官  林明俊
                                    法  官  楊照男
以上正本證明與原本無異。
不得再抗告。
                                    書記官  陳秋雄
中    華    民    國    95    年    8     月    4     日


司法院資訊處製作；財團法人民間司法改革基金會備份。
